【裁判字號】    97,上易,206
【裁判日期】    980227
【裁判案由】    返還土地等
【裁判全文】
臺灣高等法院臺中分院民事判決  97年度上易字第206號
上  訴  人  乙○○
訴訟代理人  蔡志忠律師
被  上訴人  丙○○
訴訟代理人  甲○○
            蔡順居律師
上列當事人間請求返還土地等事件，上訴人對於民國97年5月1日
臺灣南投地方法院96年度訴字第69號第一審判決提起上訴，本院
於98年2月18日言詞辯論終結，判決如下：
    主  文
原判決廢棄。
被上訴人應將坐落南投縣竹山鎮○○段第1359地號土地如附圖1
所示A部分面積1351.86平方公尺、同段第1345地號土地所示B部
分面積1742.72平方公尺、同段第1343地號土地所示C部分面積
2026.34平方公尺、同段第1289地號土地如附圖2所示G部分面積
1960.57平方公尺之各該地上物拆除，並均將各該土地返還予上
訴人。
被上訴人應將坐落同段第1294地號土地如附圖2所示E部分面積
242.90平方公尺之地上物拆除，並將該土地返還予上訴人及其他
共有人全體。
被上訴人應給付上訴人新台幣4萬元，及自民國96年3月8日起至
清償日止，按週年率百分之5計算之利息。並自民國96年1月1日
起至返還系爭土地日止，按年給付上訴人新台幣4萬元。
第一、二審訴訟費用（減縮之訴部分除外）由被上訴人負擔。
本判決第1、2項命被上訴人交還土地之履行期間為半年。
    事實及理由
一、上訴人起訴主張：
  (一)坐落南投縣竹山鎮○○段第1080、1277、1278、1279、1283
    、1286、1294、1341、1342、1343、1345、1359、1360、13
    65號土地號土地（重測前為豬頭棕段第284、285-1、285、2
    85-2、280-8、279、276-2、280-1、286-1、286、286-2、2
    87-1、287及297地號土地）為訴外人丁○○與訴外人戊○○
    、曾張香等人共有，同段第1289地號（重測前為豬頭棕段第
    275地號）土地則屬丁○○所有。訴外人丁○○於民國89年3
    月14日將其所有同段第1289地號土地及與訴外人戊○○等人
    共有之上開土地應有部分出租予被上訴人，然訴外人丁○○
    復於95年3月27日將上開土地贈與上訴人，依最高法院95年
    度台上字第521號民事判決意旨，系爭租賃契約不繼續存在
    於上訴人與被上訴人間。96年間，訴外人邱益財訴請就坐落
    竹山鎮○○段第1080、1277、1278、1341、1342、1343、
    1345 、1359、1360地號、1279地號土地裁判分割，經原法
    院南投簡易庭96年度投簡字第349號分割判決確定，如附圖1
    所示A、B、C部分土地由上訴人取得。另如附圖2E部分土地
    仍由上訴人與訴外人張曾香維持共有，附圖2G部分則屬上訴
    人所有，被上訴人就如附圖1所示A、B、C、附圖2所示E、G
    部分土地（下稱系爭土地）已無合法使用權源，即屬無權占
    用，上訴人自得依民法第767條請求被上訴人將占用如附圖1
    所示A、B、C、附圖2所示G部分土之土地返還上訴人，及依
    民法第767條、第821條請求被上訴人將被上訴人占用之如附
    圖2所示E部分土地返還上訴人及其他共有人全體。
  (二)又被上訴人前係向共有人之一丁○○承租，然共有人丁○○
    未經全體共有人同意，並無使用特定土地之權利，本案被上
    訴人亦無法證明其所占用部分係丁○○經全體共有人同意分
    管而出租，其亦不得執此其與丁○○之租賃關係對其他共有
    人主張有合法占有土地之權源。
  (三)即認被上訴人與訴外人丁○○之租賃關係仍存在，被上訴人
    自89年3月14日承租系爭土地起，即未依約交付租金予訴外
    人丁○○，上訴人先於95年12月18日催告被上訴人應於96年
    1月17日儘速繳納租金，催告函未獲置理，上訴人復於96年2
    月1日以積欠租金為由向被上訴人表示終止系爭租賃契約，
    系爭租賃契約既經終止，上訴人亦得依民法第455條租賃物
    返還請求權，向被上訴人請求返還系爭土地。
  (四)被上訴人雖辯稱丁○○同意減租，然提出之土地租賃契約書
    其上僅有按指印，並無二人以上證明，依民法第3條第3項規
    定，不生同意減少租金乙事，退萬步言之，被上訴人請求訴
    外人丁○○按指印時，並未告知其上所載何事，實不應對訴
    外人發生減少租金效力。被上訴人復自承訴外人丁○○為智
    能不足之人，則被上訴人請求訴外人丁○○按指印時，是否
    有告知其上所載何事，實有可疑？被上訴人謂「訴外人丁○
    ○有按指印，即生同意減少之意」云云，實有悖法理，自不
    可採。
  (五)被上訴人另主張無積欠租金乙事，應由被上訴人負舉證責任
    ：記事本之文件內容過於繁雜無章，經上訴人提請訴外人丁
    ○○進行確認，確認「姓名確為其所簽署，但簽署旁邊並未
    記載金額，而其金額則為被上訴人事後所登載」，被上訴人
    復自承訴外人丁○○為智能不足之人，則被上訴人有無藉此
    欺瞞丁○○而偽填金額，實有待澄清，上訴人既否認被上訴
    人曾給付訴外人丁○○之租金乙事，依舉證責任分配，應由
    被上訴人就其給付總額負舉證責任。又訴外人丁○○所有之
    房屋於88年九二一地震中全毀，並領有政府房屋全倒補助金
    新臺幣（下同）20萬元，該筆款項係匯入丁○○所有竹山鎮
    農會0000-000-000000-0號帳戶，然斯時該本存摺係由被上
    訴人持有使用中，此復有「89/08/16代收票據（彰銀水裡）
    」可證，該筆款項亦遭被上訴人領走，被上訴人給付訴外人
    丁○○的金額，應先抵充上開20萬元之房屋全倒賑災補助款
    ，如有餘額方能抵充租金，如此方符事理之平。
 (六)訴之聲明：
    1.被上訴人應將坐落南投縣竹山鎮○○段第1359地號土地，
      如附圖1所示A部分（1351.86平方公尺）之地上物拆除，
      並將該土地返還予上訴人。
    2.被上訴人應將坐落南投縣竹山鎮○○段第1345地號土地，
      如附圖1所示B部分（1742.72平方公尺）之地上物拆除，
      並將該土地返還予上訴人。
    3.被上訴人應將坐落南投縣竹山鎮○○段第1343地號土地，
      如附圖1所示C部分（2026.34平方公尺）之地上物拆除，
      並將該土地返還予上訴人。
    4.被上訴人應將坐落南投縣竹山鎮○○段第1294地號土地，
      如附圖2所示E部分（242.90平方公尺）之地上物拆除，並
      將該土地返還予上訴人及其他共有人全體。
    5.被上訴人應將坐落南投縣竹山鎮○○段第1289地號土地，
      如附圖2所示G部分（1960.57平方公尺）之地上物拆除，
      並將該土地返還予上訴人。
    6.被上訴人應給付上訴人4萬元，及自本起訴狀繕本送達翌
      日起至清償日止，按週年率百分之5計算之利息。
    7.被上訴人應自96年1月1日起至返還系爭土地日止，按年給
      付上訴人4萬元。
    8.上訴人願供擔保，請准宣告假執行。
二、被上訴人則辯以：
  (一)「耕作地租賃於租期屆滿前，有左列情形之一時，出租人得
    終止契約：一、承租人死亡而無繼承人或繼承人無耕作能力
    者。二、承租人非因不可抗力不為耕作繼續一年以上者。三
    、承租人將耕作地全部或一部轉租於他人者。四、租金積欠
    達兩年之總額者。五、耕作地依法編定或變更為非耕作地使
    用者。」民法第458條定有明文。此為耕地租約之終止之事
    由規定，當為民法第425條之特別規定。如此解釋方符合保
    障耕農之權益，否則，任由出租人將農地移轉予其他人後，
    即可任意終止租賃契約，此與立法保障耕農之目的有違，亦
    有違於特別規定優先於一般規定之適用。故本案並不符合上
    訴人所引最高法院95年度台上字第521號判決之適用情況，
    因此，本案不得適用民法第425條第2項之規定，而應適用民
    法第425條第1項規定之「買賣不破租賃」原則。
  (二)按最高法院83年度台上字第1377號裁判、87年度台上字第13
    59號裁判之判決意旨皆明白揭示：分管契約得依全體共有人
    之默示意思表示成立、生效。查訴外人丁○○與其他共有人
    皆世耕於該系爭土地上，本此事實上之耕作行為即可推斷全
    部共有人自始即默示成立分管契約，否則不會耕作多年，全
    部共有人俱相安無事至今。以此事實，可證全部共有人間有
    默示分管契約之存在。而分管契約中任一共有人就共有物中
    之各特定占有部分有使用、收益、管理之權，故訴外人丁○
    ○與被上訴人之租賃契約當屬有效並對其他分管契約人及承
    繼丁○○應有部分之上訴人具拘束力。上訴人所主張民法第
    821條之共有物基於所有權之物上請求權之行使，於法無據
    ，合先述明。
  (三)被上訴人基於與訴外人丁○○之租賃契約，所應給付之租金
    ，不論係丁○○或上訴人，皆未拖欠，並未違反租賃義務。
    至於新租賃契約，係基於雙方自主、完全之意思能力所另訂
    ，亦符合私法自治原則。上訴人主張被上訴人自89年起至94
    年未給付丁○○租金，並非事實，其所請求之租賃終止權，
    自屬於法無據。
  (四)上訴人稱，土地租賃契約上僅有按指印，並無二人以上證明
    ，依民法第3條第3項規定，不生同意減少租金乙事云云。查
    「解釋意思表示，應探求當事人之真意，不得拘泥於所用之
    辭句。」民法第98條定有明文。該租賃契約書上並非僅有指
    印，於該契約書上之第二條上蓋有雙方印章及指印。觀諸上
    訴人所提土地租賃契約書與被上訴人所提土地租賃契約書，
    以之相互印證，可知訴外人丁○○同意變更契約內容，減少
    租金。
  (五)訴外人丁○○僅智能不足，但仍具一般行為能力人應有之識
    別能力，被上訴人與其簽立之契約並定期給付之金額皆於法
    有效。上訴人就訴外人丁○○所之簽名收受租金及聲稱被上
    訴人請求訴外人丁○○按指紋時，並未告知其上所載何事，
    實不應對訴外人丁○○發生減租效力云云等，實已超出本案
    訴訟標的及爭點所涵括之範圍，且退萬步言，若就租金積欠
    或告知情事有爭執，既經訴外人丁○○簽名，依舉證責任分
    配原則，應由上訴人就積欠租金與未告知乙事負舉證責任。
  (六)答辯之聲明：
    1.上訴人之訴及假執行之聲請均駁回。
    2.如受不利益判決願供擔保請准宣告免為假執行。
三、原審審酌兩造提出之攻擊防禦方法後，判決駁回上訴人之訴
    及其假執行之聲請。上訴人不服，提起上訴，於本院聲明：
    1.原判決廢棄；2.上廢棄部分，(1)被上訴人應將坐落南投縣
    竹山鎮○○段第1359地號土地，如附圖1所示A部分（1351.
    86平方公尺）之地上物拆除，並將該土地返還予上訴人；(2)
    被上訴人應將坐落南投縣竹山鎮○○段第1345地號土地，如
    附圖1所示B部分（1742.72平方公尺）之地上物拆除，並將
    該土地返還予上訴人；(3)被上訴人應將坐落南投縣竹山鎮○
    ○段第1343地號土地，如附圖1所示C部分（2026.34平方公
    尺）之地上物拆除，並將該土地返還予上訴人；(4)被上訴人
    應將坐落南投縣竹山鎮○○段第1289地號土地，如附圖2所
    示G部分（1960.57平方公尺）之地上物拆除，並將該土地返
    還予上訴人；(5)被上訴人應將坐落南投縣竹山鎮○○段第
    1294地號土地，如附圖2所示E部分（242.90平方公尺）之地
    上物拆除，並均將土地返還予上訴人及其他共有人全體。(6)
    被上訴人應給付上訴人4萬元，及自本起訴狀繕本送達翌日
    起至清償日止，按週年率百分之5計算之利息。(7)被上訴人
    應自96年1月1日起至返還系爭土地日止，按年給付上訴人4
    萬元。3.訴訟費用均由被上訴人負擔。4.上訴人願提供現金
    或等值之銀行可轉讓定期存單或其他有價證券為擔保，請准
    宣告假執行。被上訴人於本院答辯之聲明：1.上訴駁回；2.
    第二審訴訟費用由上訴人等負擔；3.如受不利益判決願供擔
    保，請准宣告免為假執行。
四、上訴人主張系爭土地，如附圖1所示A部分（1351.86平方公
    尺）土地、同段1345地號土地上所示B部分（1742.72平方公
    尺）土地、同段第1343地號土地所示C部分（2026.34平方公
    尺）土地、同段第1294地號土地如附圖2所示E部分（242.90
    平方公尺）土地、同段第1289地號土地，如附圖2所示G部分
    （1960.57平方公尺）土地，於89年3月14日由訴外人即有所
    有人丁○○出租予被上訴人丙○○，95年3月27日丁○○將
    上開部分贈與上訴人，於同年6月20日登記完畢，現系爭土
    地均供被上訴人作為茶園使用等情，有土地租賃契約書、土
    地登記簿謄本、地籍圖謄本、照片等件附卷可參，並經本院
    及原審勘驗現場，囑託南投縣竹山地政事務所派員測量明確
    ，製有勘驗筆錄、略圖及附圖在卷可稽，另系爭土地前經原
    法院南投簡易庭96年度投簡字第349號分割判決確定，如附
    圖1所示A、B、C部分土地由上訴人取得，有前開民事判決書
    影本一件在卷可證，且為兩造所不爭，堪信為真實。
五、本件上訴人主張訴外人丁○○與被上訴人間之租賃關係，於
    丁○○將其所有土地應有部分贈與上訴人後已不存在。另訴
    外人丁○○未得南投縣竹山鎮○○段1294地號土地共有人全
    體同意，將如附圖1、2所示之系爭土地出租於被上訴人，侵
    害其他共有人之權利，自得請求被上訴人將系爭土地返還上
    訴人及共有人全體。即認本件租賃關係存在，亦因被上訴人
    積欠租金，經上訴人催告後終止租約，上訴人亦得請求返還
    租賃物，被上訴人則以上開情詞置辯，是本件兩造之爭執點
    即為：(一)被上訴人可否依民法第425條第1項規定主張與上訴
    人間有租賃契約存在？本件有無民法第425條第2項之適用？
    (二)訴外人丁○○將坐落南投縣竹山鎮○○段1294地號土地如
    附圖2E部分出租與被上訴人是否合法？(三)被上訴人是否有積
    欠租金，經上訴人催告後終止租約，則上訴人得否依民法第
    767條、第455條規定請求被上訴人返還系爭土地？
六、法院之判斷：
  (一)按出租人於租賃物交付後，承租人占有中，縱將其所有權讓
    與第三人，其租賃契約，對於受讓人仍繼續存在；前項規定
    ，於未經公證之不動產租賃契約，其期限逾5年或未定期限
    者，不適用之，民法第425條第1項、第2項定有明文。又按
    民法債編施行法第24條第1項規定：民法債編施行前所定之
    租賃契約，於施行後，其效力依民法債編之規定。係針對19
    年5月7日民法債編施行前所定租賃契約之效力規定，其於民
    法債編施行後修正前（即19年5月7日至89年5月7日之間）所
    定之租賃契約並無適用餘地。故在上開期間內所定之租賃契
    約，民法債編施行法並無特別規定，自應依民法債編施行法
    第1條後段不適用修正施行後之規定（此項規定於88年4月21
    日修正公布，89年5月5日施行）。本件訴外人丁○○與被上
    訴人就系爭土地成立之租賃契約係在民法債編施行後修正施
    行前之89年3月14日訂立，故於民法債編修正施行後之95年6
    月20日雖由上訴人取得系爭土地所有權，但仍應適用民法債
    編施行法第1條後段不溯及既往原則，依修正前民法第425條
    所定所有權讓與不破租賃之原則，認該耕地租賃契約繼續有
    效存在，上訴人主張訴外人丁○○與被上訴人間之租賃契約
    ，已因訴外人丁○○將所有權讓與上訴人而不存在，即非可
    取。
  (二)訴外人丁○○將坐落南投縣竹山鎮○○段第1294地號部分土
    地出租與被上訴人是否合法？
    上訴人雖主張系爭土地原共有人丁○○未經協議或得他共有
    人同意而就共有物之全部或一部任意占有，並出租予被上訴
    人，已屬侵害他共有人之所有權，故上訴人得本於民法第
    821條、第767條請求占有人向全體共有人返還占用部分等語
    。按共有物分管之約定，不以訂立書面為要件，倘共有人間
    實際上劃定使用範圍，對各自占有管領之部分，互相容忍，
    對於他共有人使用、收益，各自占有之土地，未予干涉，已
    歷有年所，即非不得認有默示分管契約之存在（最高法院83
    年度台上字第1377號、87年度台上字第1359號裁判要旨參照
    ）。易言之，分管契約得依全體共有人之默示意思表示成立
    、生效。查訴外人丁○○與其他共有人皆世耕於該系爭土地
    上，本此事實上之耕作行為即可推斷全部共有人自始即默示
    成立分管契約，否則不會耕作多年，全部共有人俱相安無事
    至今。足證全部共有人間有默示分管契約之存在。而分管契
    約中任一共有人就共有物中之各特定占有部分有使用、收益
    、管理之權，故訴外人丁○○與被上訴人之租賃契約當屬有
    效，並對其他分管契約人及繼受丁○○應有部分之上訴人具
    拘束力。則上訴人主張本於民法第821條、第767條之共有物
    基於所有權之物上請求權之行使，於法無據。
  (三)被上訴人是否有積欠租金？上訴人得否以終止與被上訴人就
    系爭土地之租賃關係，請求返還租賃物？
    1.按當事人主張有利於己之事實，就其事實有舉證之責任，
      民事訴訟法第277條定有明文。又事實有常態與變態之分
      ，其主張常態事實者無庸負舉證責任，反之，主張變態事
      實者，則須就其所主張之事實負舉證責任（最高法院86年
      度台上字第891號判決要旨參照）。查被上訴人辯稱其均
      有給付租金與訴外人丁○○，從未積欠租金，即以生活費
      抵付所應付之租金，部分記錄於記事本上，並提出記事本
      影本為證（見原審卷第59頁至第68頁），此項其以給付生
      活費抵付租金之事實，應由被上訴人負舉證責任，其提出
      部分記事本，雜亂無序，難認係租金之支付。
    2.再查被上訴人基於道義務而予丁○○生活費之給付，與被
      上訴人基於清償租金債務而為給付係屬二事，且系爭租約
      亦未載明租金得以給付生活費抵付之約定，自不可任意主
      張抵付租金；又證人丁○○已在原審證述給與生活費與租
      金無關等語明確。丁○○證述：「（問：租金可有拿過？
      ）都沒有拿到過，他（指被上訴人）給我的三、五百元只
      是生活費用不是租金。」（見原審卷第113頁第15列）。
      又證人吳林素英到庭證稱：「（問：丁○○沒有跟乙○○
      住在一起之前他跟何人住？有無跟丙○○住？）自己住。
      他沒有跟丙○○住，丙○○又沒有要給他吃，給他穿，生
      病也沒有要照顧他。」「（問：丁○○的生活來源？）靠
      我們姊妹及請領殘障補助款。」；證人林來好證：「（問
      ：丁○○平常生活何人照顧？）他自己照顧自己，他頭腦
      不是很清楚，也分不清好人壞人。」；證人林素珠證稱：
      「（問：丁○○生活何人照顧？）以前他自己作工，自己
      生活，地震後身體不好，無法賺錢，到街上到處去賒帳，
      都是我們姊妹幫他，我有回去跟他住一起6年，他家中沒
      有電燈，沒有得吃、他很瘦、很可憐。」「（問：丁○○
      目前跟何人住？）之前自己住，921地震後房子倒了，搬
      到正房住，正房是丙○○他媽媽蓋的，他爸爸的名義，丙
      ○○他們兄弟都搬出去街上住。」等語。顯見被上訴人從
      未給付租金及善盡照顧訴外人丁○○，則其所辯以給付生
      活費抵付系爭契約租金等語，自難採信。
    3.況訴外人丁○○所有之房屋於89年921地震中全毀，並領
      有政府房屋全倒補助金20萬元，該筆款項係匯入丁○○所
      有農會帳戶，然斯時該本存摺係由被上訴人持有使用中，
      此有「89/08/16代收票據（彰銀水裡）」影本一件附卷可
      稽（見原審卷第83頁），且為被上訴人所不爭，復為丁○
      ○到庭證述為被上訴人領取屬實（見原審第113頁第19列
      ），則被上訴人主張其有以生活費或檢骨費1萬5千餘元抵
      付租金之事實，應先抵充上開20萬元之房屋全倒賑災補助
      款，如有餘額始能抵充租金。按丁○○為一弱智之人，被
      上訴人提出之上開私文書既經上訴人否認其真正，且未經
      丁○○同意，自應由被上訴人舉證證明其真正，復依丁○
      ○證述被上訴人每月僅給付3、5百元（見原審卷第112頁
      第14列），及被上訴人提出雜亂之部分丁○○領收生活費
      記事本計之，1年約1、2萬元，亦僅區區10餘萬元，除不
      足抵充丁○○應得之賑災補助款20萬元外，亦不足抵付被
      上訴人每年應付之租金。被上訴人辯稱其從未積欠租金云
      云，不足採信。
    4.按「耕作地租賃於租期屆滿前，有左列情形之一時，出租
      人得終止契約：一、承租人死亡而無繼承人或繼承人無耕
      作能力者。二、承租人非因不可抗力不為耕作繼續一年以
      上者。三、承租人將耕作地全部或一部轉租於他人者。四
      、租金積欠達兩年之總額者。五、耕作地依法編定或變更
      為非耕作地使用者。」民法第458條定有明文。本件上訴
      人之訴訟代理人已於95年12月18日以律師函，催告被上訴
      人應於96年1月17日繳納自89年3月14日承租系爭土地時之
      租金280,000元，後更於96年2月1日再以律師函表明終止
      租約租約之意思，有上訴人提出律師函二件附卷可參。被
      上訴人自89年3月間止，積欠租金已達2年之情事，依照前
      開說明，上訴人於96年2月以被上訴人積欠租金為由終止
      租約，自生終止租約之效力。則上訴人主張租約終止後，
      其請求返還租賃物，即屬有據。
  (四)又無法律上之原因而受利益，致他人受損害者，應返還其利
    益，民法第179條固定有明文。另無權占有他人之土地，可
    獲得相當於租金之利益，被占用人則受有相當於租金之損害
    ，為社會通常之觀念（最高法院61年度台上字第1695號判例
    參照）。本件被上訴人無權占有上訴人之系爭土地，被上訴
    人受有相當於租金之利益，上訴人受有租當於租金之損害，
    則上訴人僅請求被上訴人給付如聲明所示相當於租金之損害
    4萬元，應予准許。查丁○○為一弱智之人，雖與被上訴人
    曾談及減租事由，惟其並未同意，且被上訴人有積欠租金之
    事實，有如前述，是被上訴人主張系爭租約書於其後註明每
    年減租為2萬元，係得其同意云云，亦不可採。至終止租約
    後，租賃關係消滅，被上訴人明知雙方無租賃關係嗣後卻逕
    匯入二筆各壹萬元之款項，上訴人以限時報值信函寄回，被
    上訴人自不發生清償租金之效力，附此敘明。
七、綜上所述，上訴人主張被上訴人已積欠租金達二期以上為可
    採，被上訴人抗辯其以生活費抵付租金等為無可取。兩造間
    就系爭土地中如附圖1、2所示A、B、C、E、G部分之租約既
    經終止，被上訴人占有使用系爭土地即無正當權源，屬無權
    占用。從而，上訴人主張被上訴人係無權占有，依民法第
    767條所有物返還請求權、第455條租賃物返還請求權，請求
    被上訴人將占用如聲明所示之附圖1、2所示A、B、C、G部分
    土之土地返還上訴人、被上訴人占用之如附圖2所示E部分土
    地應返還上訴人及其他共有人全體，並依民法第179規定請
    求給付相當於租金之不當得利4萬元及被上訴人應自96年1月
    1日按年給付上訴人4萬元，為有理由，應予准許。又本院判
    決後即告確定，兩造陳明願供擔保聲請宣告假執行及免為假
    執行，核無必要。原審為上訴人敗訴之判決，尚有未洽。上
    訴意旨指摘原判決不當，求予廢棄改判，為有理由。爰由本
    院予以廢棄改判，如主文第2、3、4項所示。
八、另按判決所命之給付，其性質非長期間不能履行，或斟酌被
    告之境況，兼顧原告之利益，法院得於判決內定相當之履行
    期間或命分期給付，民事訴訟法第396條第1項前段定有明文
    。查被上訴人承租系爭土地，並在系爭土地種植茶葉多年，
    上訴人請求其拆除地上物交還土地，性質非長期間不能履行
    ，為兼顧被上訴人之利益，本院認為以定6個月履行期間，
    較為允當，爰並定6月之履行期間，以資兼顧。
九、因本案事證已臻明確，兩造其餘主張陳述及所提之證據，均
    毋庸再予審酌，附此敘明。
十、據上論結，本件上訴為有理由，依民事訴訟法第450條、第
    78條、第463條、第396條第1項前段，判決如主文。
中    華    民    國    98    年    2     月    27    日
                  民事第五庭    審判長法  官  林陳松
                                      法  官  鄭金龍
                                      法  官  王重吉
以上正本係照原本作成。
不得上訴。
                                      書記官  林玉惠
中    華    民    國    98    年    3     月    2     日
                                                      Ｍ


司法院資訊處製作；財團法人民間司法改革基金會備份。
